最高法院刑事判決　　　　　　九十四年度台上字第六五七０號
　　上　訴　人　台灣高等法院花蓮分院檢察署檢察官
　　被　　　告　甲○○
　　　　　　　　　　　　號3樓.
　　　　　　　　　　　　35號.
上列上訴人因被告妨害自由案件，不服台灣高等法院花蓮分院中
華民國九十一年十二月二十六日第二審判決（九十一年度上訴字
第二三二號，起訴案號：台灣花蓮地方法院檢察署九十年度偵字
第五三九號），提起上訴，本院判決如下：
    主  文
原判決撤銷，發回台灣高等法院花蓮分院。
    理  由
本件原判決以公訴意旨略稱：被告甲○○係新榮家電行副理，基
於意圖為自己不法所有之概括犯意，與該家電行負責人吳建新，
主任古志隆、賴建璋（吳建新、古志隆、賴建璋現由第一審法院
另案審理中），連續在下列時地，共同為下列行為：(一)被告與吳
建新、賴建璋、古志隆四人於民國八十八年三月三十日中午，至
花蓮縣明義七街五十五巷十二號鍾水仙住處，由吳建新把風，被
告、古志隆、賴建璋則以推銷電動按摩椅墊為由，經鍾水仙同意
進入其住處，三人輪流為鍾水仙按摩，其餘人則趁機至鍾水仙房
間竊取郵局儲金簿一本、印章一枚，得手後，為免事跡敗露，復
強拉鍾水仙上車，共同至吉安太昌郵局提領現金，古志隆並假冒
鍾水仙名義，在郵政存簿儲金提款單上填載新台幣（下同）五萬
元之金額，再盜用鍾水仙印章於取款條上，致郵局承辦員陷於錯
誤如數交付現金，足生損害於鍾水仙及金融機構管理金融之正確
性，渠等取得上開財物後均花用殆盡。(二)被告、古志隆、賴建璋
三人於同年五月十九日十一時許，共同至花蓮市○○街三巷三號
王阿風、邱簡枝住處，以推銷上開產品為由進入該處，賴建璋、
古志隆、甲○○三人輪流將邱簡枝帶往二樓按摩，其餘人則在一
樓以濕毛巾包裹王阿風眼部佯裝按摩，伺機竊取王阿風之郵局儲
金簿、印章，得手後，交由賴建璋至花蓮下美崙郵局以王阿風名
義在提款單上填載二十萬元，並盜用其印章於提款單上，郵局人
員不知有異，如數交付該財物予賴建璋，足生損害於王阿風及金
融管理之正確性，因認被告甲○○涉犯刑法第三百二十一條第一
項第四款結夥三人以上竊盜罪、第二百十六條、第二百十條行使
偽造私文書罪、第三百零二條第一項妨害自由罪、第三百三十九
條第一項詐欺取財罪等語，經審理後，認為不能證明被告犯罪，
因而維持第一審諭知被告無罪之判決，駁回檢察官在第二審之上
訴，固非無見。
惟查：證人即被害人鍾水仙之女兒張阿蘭於第一審法院證稱：「
……據我母親（指鍾水仙）告訴我，那些人（指甲○○等人）進
來家裏推銷按摩椅，她跟他們說沒有錢，他們就自己去搜，然後
開車載她去領錢，好像領了五萬元。我媽媽家裏有多壹台按摩椅
。」、「我媽媽沒讀過書」等語（見第一審訴字第三五五號卷第
一八七頁），鍾水仙亦於第一審法院供稱：「有四個人開車載我
去郵局領錢，我不知道領多少錢，我沒看見。」、「三個人進去
我家，他們騙我說要按摩，把我床上的身分證、戶口名簿拿走，
然後開車載我去領錢」、「是他們拉我去的，坐他們的車到鄉公
所（鍾水仙將郵局誤稱為鄉公所）領錢」等語（見同上卷第一八
五頁），而被告於原審亦供承有夥同古志隆、吳建新於八十八年
三月三十日中午，至花蓮縣吉安鄉鍾水仙住宅，由伊及古志隆進
入該住宅推銷按摩椅，因鍾水仙身上沒有現金，伊等才一起到郵
局提款，並由古志隆書寫提款條之事實（見原審上訴字卷第二三
二頁），並於第一審供稱：多餘的錢已經還給鍾水仙等語（見第
一審訴字卷第八十一頁）。究竟被告夥同古志隆等人至鍾水仙宅
推銷按摩椅，該按摩椅一台之市價或實際售價為若干？被告等人
有無以強暴、脅迫方式迫使鍾水仙至郵局領款購買該按摩椅之情
事？倘鍾水仙確有同意至郵局領款用以購買該按摩椅？其同意領
取之錢款數額為若干？被告與古志隆等人是否有逾越鍾水仙授權
同意範圍而溢領錢款，於案發後始退還錢款予鍾水仙之情事？此
等攸關被告是否有被訴妨害自由、詐欺取財及行使偽造私文書犯
行之事證，原審漏未併就上揭鍾水仙、張阿蘭、被告於法院之供
述，連同其他相關證據詳予查明，遽採信被告否認犯罪之詞，而
為被告無罪之判決，尚嫌速斷，並有查證未盡及理由不備之違誤
。檢察官上訴意旨執以指摘，為有理由，應認原判決有撤銷發回
更審之原因。
據上論結，應依刑事訴訟法第三百九十七條、第四百零一條，判
決如主文。
中　　華　　民　　國　九十四　年　 十一 　月　二十四　日
                      最高法院刑事第十庭
                          審判長法官  賴　忠　星
                                法官  王　居　財
                                法官  林　開　任
                                法官  林　立　華
                                法官  陳　世　雄
      本件正本證明與原本無異
                                      書  記  官
中　　華　　民　　國　九十四　年　 十二 　月　　七　　日
                                                      Ｔ
